【裁判字號】    89,訴,157
【裁判日期】    890718
【裁判案由】    毒品危害防制條例
【裁判全文】
臺灣桃園地方法院刑事判決                          八十九年度訴字第一五七號
    公  訴  人  臺灣桃園地方法院檢察署檢察官
    被      告  己○○
    選任辯護人  甲○○
右列被告因毒品危害防制條例案件，經檢察官提起公訴（八十八年度偵字第七三五０
號），本院判決如左：
    主      文
己○○共同販賣第二級毒品未遂，處有期徒刑肆年。
扣案第二級毒品安非他命貳包（與扣案備供施用之另三包，含包裝合計原重伍點玖捌
公克，驗餘含包裝共重伍點玖捌零公克）沒收銷燬之，扣案電子秤壹只、分裝杓壹
支及未扣案門號0000000000行動電話機壹具均沒收，如全部或一部不能沒
收時，追徵其價額。
    事      實
一、己○○與庚○○（另行審結）及真實年籍姓名不詳綽號為「小珊」之成年女子，
    基於共同營利之犯意連絡，於民國八十八年五月十二日晚間十時許，己○○以其
    所有之門號0000000000號行動電話機一具，在電話中與經警授意而佯
    欲購買第二級毒品安非他命並自稱為「阿凱」之乙○○，談妥販賣新台幣（下同
    ）二千元價、量之安非他命予邱某並約定碰面交易之時、地。之後，己○○旋前
    往桃園市○○路九八號九樓「戀之巢旅館」第九五五號房，向庚○○、「小珊」
    拿取供販售之安非他命二包（與扣案備供施用之另三包，含包裝合計原重五‧九
    八三公克，驗餘含包裝共重五‧九八０公克）。迨當晚十一時四十五分許，己○○攜同該二包安非他命依約行抵桃園市○○路九六號「桃新醫院」前擬欲交付之
    際，隨為在場埋伏之警員查獲，當場並扣得前述安非他命二包，始未得逞。嗣於
    翌（十三）日凌晨零時三十分許，己○○帶警至上址「戀之巢汽車旅館」第九五
    五號房內，復扣得庚○○所有，供販賣安非他命所用之電子秤一只及分裝杓一支
    。
二、案經台北縣警察局永和分局報請台灣桃園地方法院檢察署檢察官偵查起訴。
    理      由
一、訊據被告己○○，矢口否認前開犯行，辯稱其固曾接獲自稱為「阿凱」之人來電
    表明欲向之購買安非他命，惟其並未搭理，嗣去「桃新醫院」係欲至設於該址前
    之便利商店購物，非欲交付毒品，扣案之二包安非他命係供自己施用云云。但查
    ，乙○○如何在警方之授意下，於前揭日、時，撥打電話並於電話中自稱為「阿
    凱」且與己○○談妥欲向之購買二千元價、量之安非他命並約定碰面交易之時、
    地，嗣當晚十一時四十五分許，己○○即依約在上址「桃新醫院」前現身，隨為
    在場埋伏之警員查獲等各情，業據證人乙○○於偵查中及本院調查時結證甚詳（
    見偵字第七三五０號卷第六四頁及反面，本院八十九年三月三十一日訊問筆錄）
    ，佐之證人即查獲被告之警員戊○○於偵查中亦結證稱：是「阿凱」（即乙○○
    ，以下同）打電話給己○○，時間是八十八年五月十二日晚上十點多，內容是「
    阿凱」想向己○○調安非他命二包，價格二千元，約定地點：：：在復興路九六
    號桃新醫院前之便利商店，後來就看到被告過來，「阿凱」指認己○○即是要賣
    安給他之人，我們即上前逮捕，當場在被告的手上搜出二包安非他命（見偵字第
    七三五０號卷第七四頁反面至第七五頁）及於本院調查時結證稱：（如何查獲被
    告己○○？）乙○○連絡上手，約在桃新醫院，我們進去7-11（便利商店），邱
    員說是庭上被告（指己○○）之人在賣（安非他命）：：：（何時開始連絡被告
    ？）晚上十點多：：：（電話中如何說？）乙○○說明要向對方拿貨二千元，用
    術語連絡的：：：（己○○出現時，邱員有明確指出那人是誰？）是的，直指就
    是那一個人各等語（見本院八十九年六月九日訊問筆錄），並有如事實欄所載之
    物扣案可憑，扣案之晶狀物二包經送驗結果，均檢出甲基安非他命成份（與扣案
    備供施用之另三包，含包裝合計原重五‧九八三公克，驗餘含包裝共重五‧九八
    ０公克），有行政院衛生署藥物食品檢驗局檢驗成績書一紙在卷足按，據而已堪
    認乙○○述稱其係在電話中與己○○談妥欲向之購買二千元價、量之安非他命及
    交易之時、地，嗣己○○果有攜同安非他再稽以被告己○○於警訊自承：我因為
    朋友綽號「阿凱」（即乙○○，以下同）打我的行動0000000000電話
    欲向我購買價值二千元之安非他命而遭警方埋伏查獲：：：於八十八年五月十二
    日晚上二十三時四十五分許，在桃園市○○路九六號前（桃新醫院）當場在手上
    起獲安非他命二包：：：（該被查獲之安非他命二包準備做何用途？）我準備提
    供給我的朋友綽號「阿凱」吸食用（見偵字第七三五０號卷第三頁及反面），於
    經內勤檢察官訊問時並承明：（何人約你在八十八年五月十二日晚上十時，在桃
    市○○路桃新醫院前碰面？）是綽號「阿凱」之朋友，他打我行動000000
    0000予我，他要二千元之安非他命：：：我送過去（見偵字第七三五０號卷
    第十七頁反面及第十八頁）各等語，益徵乙○○所陳各節屬實，胥值採信，足證
    被告己○○確有前揭販安犯行，灼然無疑。其空口否認並執前情置辯，核屬卸責
    之詞，非可採信。次查，庚○○於偵查中供稱：（八十八年五月十二日有無與己○○至桃市○○路的戀之巢旅館？）有，去找「小珊」與己○○：：：我抽完二
    根菸後，就下去買便當，回來時櫃台說他們被抓了，我就不敢再回去，房間是「
    小珊」租的等語（見偵字第七三五０號卷第一０二頁反面），顯見於八十八年五
    月十二日當晚，己○○帶警至上址「戀之巢旅館」第九五五號房之前，庚○○及
    「小珊」確曾在該房內逗留。再查，證人乙○○於本院調查時並結證稱：（向被
    告己○○調貨時，被告一口答應？）他叫我等一下，之後我再打二、三次給被告
    ，被告才說約時間，在那地方見面：：：（被告有拒絕調貨？）他意思應是沒有
    貨，臨時幫我調貨的等語（本院八十九年三月三十一日訊問筆錄），可徵己○○
    接獲乙○○來電之際，手上並無安非他命，尚須另覓貨源。又查，證人戊○○於
    本院調查時結證稱：（查獲時）被告（己○○）那時剛自（戀之巢）賓館大樓下
    來等語（見本院八十九年六月九日訊問筆錄），足見己○○係攜同安非他命自「
    戀之巢旅館」直接前往交易地點履約。查己○○接獲邱某來電欲向之購買安非他
    命時，既尚須另覓貨源，嗣又係攜同安非他命自「戀之巢旅館」直接趕赴交易地
    點，復參酌己○○係於為警查獲之前不久，始前來並進入「戀之巢旅館」第九五
    五號房內之情，此據證人戊○○於偵查中述明（見偵字第七三五０號卷第七五頁
    ），綜此，可見「戀之巢旅館」第九五五號房即為己○○覓取安非他命貨源之處
    。茲如前述，八十八年五月十二日當晚，庚○○及「小珊」確曾在「戀之巢旅館
    」第九五五號房內逗留，惟該地又係己○○覓取安非他命貨源之處所，由此二端
    ，是庚○○及「小珊」即為己○○所販售安非他命之實際供貨人，己○○則係出
    面受理洽購及代為送貨者之情，狀極顯明，此再徵諸己○○於警訊供稱：我與他
    （指蕭仔及小珊）是朋友關係，他們二人也有在販賣（安非他命）（見偵字第七
    三五０號卷第四頁反面），於經內勤檢察官訊問時供明：他（指乙○○）要二千
    元之安非他命，我幫他去問庚○○，有連絡到庚○○，告訴他「阿凱」要拿二千
    元之安非他命，他就叫我幫他送安非他命予「阿凱」：：：（當時庚○○）在「
    戀之巢賓館」九五五室，他給我二包安非他命叫我送過去，等「阿凱」拿錢給我
    之後，我再拿去給蕭某：：：（幫蕭某送安非他命）沒有（代價），但有時他會
    拿安非他命予我（見偵字第七三五０號卷第十八頁）各等語益明。庚○○於偵查
    中否認上情，亦屬卸責之詞，不足採信。另查，己○○等人與乙○○互不相識，
    毫無瓜葛，無何關係緣由，此據己○○於本院調查時承明（見本院八十九年三月
    三十一日訊問筆錄），是以渠等若非有利可圖，又何須甘冒被查獲後身繫囹圄之
    風險而取貨轉交予僅為素昧平生之乙○○，坐令己身白忙虛耗一場，毫無所獲？
    職是，渠等確有欲藉販售毒品從中牟取利益之營利意圖至堪認定。再者，己○○
    既與乙○○約妥販售安非他之價、量及交易時、地，庚○○、「小珊」則負責供
    貨並著由己○○出面交付，因之，就本次販安行為，渠三人間有犯意連絡及行為
    分擔之事實，堪可認定。末查，乙○○既係在警方授意下，為計誘己○○等人始
佯稱欲購買安非他命，其本身自乏購買之真實意思，從而己○○等人販賣安非他
    命之行為，客觀上並無達既遂之可能，自僅能止於未遂，應予敘明。綜述，本件
    事證已明，被告己○○犯行洵堪認定，應依法論科。
二、核被告己○○所為，係犯毒品危害防制條例第四條第五項、第二項之販賣第二級
    毒品未遂罪。公訴人指其已既遂，容有誤會，惟此僅涉及犯罪階段認定有誤，不
    生變更起訴法條之問題，再此敘明。己○○與庚○○及「小珊」三人間，有犯意
    連絡及行為分擔，為共同正犯。己○○已著手於販安犯行之實施，因買主乙○○
    係在警方之授意下佯欲購買，本身缺乏購買真意之意外障礙始未得逞，為障礙未
    遂，爰依刑法第二十六條前段規定，減輕其刑。爰審酌被告犯罪動機、目的、欲
    販賣安非他命之價、量、犯行所生危害及犯後態度等一切情狀，量處如主文所示
    之刑。
三、扣案安非他命二包（與扣案備供施用之另三包，含包裝合計原重五‧九八三公克
    ，驗餘含包裝共重五‧九八０公克），為第二級毒品並為己○○攜以供販賣之用
    ，應依毒品危害防制條例第十八條前段規定，諭知沒收銷燬之。另扣案之電子秤
    一只及分裝杓一支均屬共犯庚○○所有之情，業據己○○於經內勤檢察官訊問時
    述明（見偵字第七三五０號卷第十八頁反面），參酌庚○○既為安非他命之實際
    供貨者，且販售者一般均會備有稱重計量及分裝用工具之情，可徵該電子秤及分
    裝杓確屬庚○○所有並均係供販賣安非他命所用。嗣己○○翻稱扣案之電子秤及
    分裝杓均屬其所有且非供販安之用云云，殊違事實，要非可採。另未扣案門號0
    000000000行動電話機一具，屬被告己○○所有乙節，亦據劉某於本院
    審理時承明，同為供販安所用之物。前述電子秤、分裝杓及行動電話機等物，均
    應依毒品危害防制條例第十九條第二項規定，宣告沒收，未扣案之行動電話機一
    具如全部或一部不能沒收時，追徵其價額。又本件僅能認定被告己○○等人有前
    揭該次販安未遂之犯行，無從認定渠等仍續有販賣安非他命之意，且如後述，亦
    未能認定被告等有販賣海洛因之行為，因之，扣案之海洛因十三包、安非他命另
    三小包、安非他命吸食器二組、分裝塑膠袋三百六十個、摻有海洛因香煙一支、
    針筒一支即無以認定係供或備供被告等販賣之物或所用，應為渠等另涉施用毒品
    犯行之相關證物，於本件自不得宣告沒收，末此敘明。
四、公訴意旨另以：被告己○○、庚○○、「小珊」基於共同之概括犯意，意圖牟利
    ，由己○○出面送交安非他命予不特定人（或並收取價金）方式，連續於（一）
    八十八年五月上旬某日，由庚○○駕駛汽車搭載己○○至桃園縣桃園市○○路及
    中正路二處，分別由蕭某在車內交付安非他命一包、三包予己○○，再分別由己○○出面將安非他命交付購買者，其中桃園市○○路當次之交易，己○○並代為
    收取一千元價金後即交付予庚○○，而共同販賣安非他命二次。（二）八十八年
    五月十一日夜間某時，在桃園縣桃園市○○路九八號「戀之巢汽車旅館」，蕭某
    囑己○○攜帶安非他命至「桃新醫院」門口予購買者，由蕭某逕與該購買安非他
    命者收取款項，因認被告己○○此部分係涉犯毒品危害防制條例第四條第二項之
    販賣第二級毒品罪嫌云云。查公訴人之認被告己○○涉此部分犯行，無非以己○○於內勤檢察官訊問時之自白為憑（見偵字第七三五０號卷第十八頁及反面），
    第按，被告之自白不得資為認定有罪之唯一證據，法有明定，茲己○○既未指明
    此部分歷次購買者之姓名、住居所等資料，本院無從據以傳訊俾憑審認查究是否
    確有其事，因之，被告之自白果否真實，顯非無疑，殊難遽採，職是，此部分既
    無其他積極證據可佐，則依前述說明，自未能僅據被告己○○之單一自白即率爾
    認定其有此部分販安犯行，惟公訴人既認此與前述經本院論罪部分有連續犯裁判
    上一罪之關係，爰不另為無罪之諭知。至公訴人另指被告己○○亦涉犯毒品危害
    防制條例第四條第一項販賣第一級毒品海洛因乙節，然經本院再三拜讀本案起訴
    書，於犯罪事實欄內並無片言隻字提及此部分犯罪情節，誠不知公訴人此部分所
    指為何，要難索解，本院自不得無中生有，逕認己○○構成此部分犯行，又縱令
    己○○於警訊自承「曾幫庚○○及小珊送海洛因予購買者」云云（見偵字第七三
    五０號卷第四頁反面），惟其承明之內容至為空泛、籠統，不僅欠缺交易之時、
    地及價、量，亦無購買者之姓名、住居所資料，本院要無以傳訊相關人證俾憑查
    究經過緣由藉以佐證擔保其自白之真實性，至扣案之海洛因即令屬己○○持有，
    然此充其量衹得認定其有持有海洛因之情事，尚不足憑認其必曾販賣，況持有毒
    品之緣由甚夥，或為供自己施用，或為代他人保管，非僅限供販賣一途，從而扣
    案之海洛因與販售毒品之行為間即欠缺直接必然之關聯性，亦不足為佐。綜上，
    此部分既無其他積極證據可佐，自未能僅據己○○所為含混不清，模糊不明之單
    一自白即遽認其有販賣海洛因之犯行，然公訴人既認此與前述經本院論罪之販賣
    安非他命部分，有想像競合犯裁判上一罪之關係，此部分爰不另為無罪之諭知。
五、檢察官以被告己○○另曾販賣五千元之安非他命予丙○○，因認亦涉犯毒品危害
    防制條例第四條第一項之販賣第二級毒品罪嫌而函移本院併案審理（八十九年度
    偵字第一四九四號）。茲查，檢察官認被告己○○涉此部分犯行，係以丙○○及
    所謂之介紹人丁○○之指述為據。茲查，丙○○於警訊指稱：我是於八十八年十
    二月初經「阿猴」（即丁○○）介紹連絡向「己○○」購買安非他命五千元，並
    由「阿猴」載我到「家明」的住處，蘆竹鄉○○路三三五巷二三弄三二號交易毒
    品的：：：我是在八十八年十二月初將五千元交給丁○○，再由丁○○載我到己○○的住處，己○○就當面將安非他命一包交給我云云（見偵字第一四九四號卷
    八十九年一月二十二日警訊筆錄），惟丁○○於警訊係謂：我確實曾介紹丙○○
    向己○○購買毒品，但金錢、毒品並非我經手，而是他們雙方親自交易，我只是
    坐在同一台車上有目睹他們交易情形云云（見偵字第一四九四號卷八十九年一月
    二十三日警訊筆錄），偵查中則稱：我曾於（八十八）十二月初介紹丙○○和己○○認識，上週（即八十九年一月中旬）有看到他交東西給丙○○，東西是毒品
    ，有看到白白的一包：：：（如何知道交的東西是毒品？）有看到他拿到後拿火
    點來吸：：：（何地看到劉及陳交易？）桃園市○○路及力行路紅燈下云云（見
    偵字第一四九四號卷八十九年一月二十四偵訊筆錄），不論交易之時、地及何人
    經手金錢收付等各節，渠二所陳均南轅北轍，迵不相侔，已難遽採，況嗣於本院
    調查時，陳、曾二人復翻異前詞，異口同聲述明五千元係丙○○償還之前負欠丁○○之借款而非購安價款，丁○○亦未曾轉交五千元予己○○，至在力行路該處
    ，己○○係提供香煙予陳某，並非安非他命云云（見本院八十九年五月九日訊問
    筆錄）。審度渠二人陳詞前後反覆不一且互見扞挌之情狀，要見渠等之指述有重
    大瑕疵，委非可採，殊不足為憑，因之，自未能指被告己○○有此部分販安犯行
    ，從而此移送併辦部分與本件即乏連續犯裁判上一罪之關係，本院未能併予審酌
    ，應退請檢察官另行依法辦理。
據上論斷，應依刑事訴訟法第二百九十九條第一項前段，毒品危害防制條例第四條第
二項、第五項、第十八條前段、第十九條第一項，刑法第十一條、第二十八條、第二
十六條前段，判決如主文。
本案經檢察官呂理銘到庭執行職務。
中      華      民      國    八十九    年      七      月     十八     日
                              臺灣桃園地方法院刑事第三庭
                                  法  官  蔡榮澤
如不服本判決，應於判決送達後十日內，向本院提出上訴狀。
附論罪科刑依據之法條：
毒品危害防制條例第四條。


司法院資訊處製作；財團法人民間司法改革基金會備份。
